臺灣宜蘭地方法院民事裁定　　　　　　99年度消債清字第14號
債　務　人　林祐民
債　權　人　合作金庫商業銀行股份有限公司
法定代理人　劉燈城
代　理　人　李淵平
債　權　人　華南商業銀行股份有限公司
法定代理人　王濬智
代　理　人　黃家洋
債　權　人　渣打國際商業銀行股份有限公司
法定代理人　曾璟璇
代　理　人　賴人豪
債　權　人　陽信商業銀行股份有限公司
法定代理人　林彭郎
債　權　人　遠東國際商業銀行股份有限公司
法定代理人　洪信德
債　權　人　永豐商業銀行股份有限公司
法定代理人　邱正雄
代　理　人　李毓芳
債　權　人　玉山商業銀行股份有限公司
法定代理人　黃永仁
代　理　人　李昇銓
債　權　人　台新國際商業銀行股份有限公司
法定代理人　吳清文
債　權　人　大眾商業銀行股份有限公司
法定代理人　陳建平
代　理　人　李如鵑
債　權　人　中國信託商業銀行股份有限公司
法定代理人　辜濂松
代　理　人　林志淵
債　權　人　翊豐資產管理股份有限公司
法定代理人　王勞倫斯
債　權　人　萬榮行銷股份有限公司
法定代理人　劉五湖
代　理　人　王怡潔
債　權　人　元大國際資產管理股份有限公司
法定代理人　林武田
債　權　人　富全國際資產管理股份有限公司
法定代理人　陳文展
上列聲請人聲請消費者債務清理更生事件，本院裁定如下：
    主  文
聲請人自民國一○○年二月十七日下午四時起開始清算程序。
命司法事務官進行本件清算程序。
    理  由
一、按法院得將更生方案之內容及債務人財產及收入狀況報告書
    通知債權人，命債權人於法院所定期間內以書面確答是否同
    意該方案，逾期不為確答，視為同意；同意及視為同意更生
    方案之已申報無擔保及無優先權債權人過半數，且其所代表
    之債權額，逾已申報無擔保及無優先權總債權額之二分之一
    時，視為債權人會議可決更生方案，消費者債務清理條例第
    60條第1項、第2項分別定有明文。次按，更生方案未能依上
    開規定可決，倘債務人有薪資、執行業務所得或其他固定收
    入，法院認為更生方案之條件公允，得不經債權人會議可決
    ，逕以裁定認可更生方案；如債務人有隱匿財產情形之一者
    ，法院不得逕予認可，應以裁定開始清算程序，消費者債務
    清理條例（下稱消債條例或同條例）第64條第1項、第2項第
    2款、第63條第1項第 9款亦有明文。再按，法院未依上開規
    定，逕予認可更生方案者，應以裁定開始清算程序；法院開
    始清算程序之裁定，應載明其年、月、日、時，並即時發生
    效力，消債條例第61條、第83條第1項亦有規定。
二、經查：
（一）本件債務人於民國99年 7月26日提出更生方案主張每月平
      均薪資為新臺幣（下同）19,000元（參本院99年度司執消
      債更字第10號卷一第 101頁）、嗣於99年10月14日另提出
      之更生方案主張每月平均薪資為21,900元（如扣除健保費
      300元後為 21,600元）（參本院99年度司執消債更字第10
      號卷二第13至19頁），其主張一再變動，就歷年薪資之差
      異，無法提出令人信服之說明，其固定收入究竟為何，實
      無從加以確認。固然，債務人曾提出其僱主宜蘭縣廚師職
      業工會所開立之證明書為佐，然而該工會前後任負責人為
      債務人之母、債務人之父，與債務人具有親密之直系血親
      關係，且薪資並無入帳於金融機構之紀錄供參佐，單以工
      會之證明並不足以證明其薪資究竟為何。
（二）本院於99年10月26日召開債權人會議時，債權人台新國際
      商業銀行股份有限公司對債務人提出質疑：「何以93年申
      辦信用卡時，主張其於宜蘭廚師工會任職，年收入為35萬
      元，現在平均月收入卻僅有21,900元？」等語，債務人則
      主張：「此係因93年時有承辦中餐技能檢定，大約每 2個
      月辦一次，那時行政院中部辦公室有補助事務費用，當時
      年收入確實有35萬元，現在沒有再舉辨技能檢定，所以薪
      資就與一般職業工會的行政人員相同。」等語。然經本院
      函詢行政院勞工委員會，經該會回函稱自93年迄今僅委託
      宜蘭廚師職業工會丙級術科測試等情，有行政院勞工委員
      會99年11月26日勞中三字第0990014734號函附卷可參（見
      本院99年度消債更字第10號卷二第96頁），故與債務人所
      稱因每 2個月舉辨一次中餐技能檢定，年收入才有35萬元
      等情不符，債務人之陳述顯不實在，債權人所提出質疑，
      核屬有徵。
（三）另債務人主張其薪資月入21,900元，另支出生活必要費用
      （含扶養費）18,500元，僅餘 3,400元而有不能清償情形
      等語。但參酌其位於臺灣土地銀行股份有限公司羅東分行
      帳戶內於99年5月3日尚支出5,170元、於99年5月 5日尚支
      出 1,650元之商業保險費（參本院99年度司執消債更字第
      10號卷一第113頁），合計共6,820元，如債務人每月僅餘
      3,400 元可供支用，怎能另支付如此高額之商業保險保費
      ？顯見其薪資收入應不止於21,900元，抑或另有其他收入
      未陳報，本院既無從明確得知其收入，即難以衡酌其更生
      方案是否公允、適當。
三、綜上所述，債務人所提之更生方案未經債權人可決，且有隱
    匿財產情形，本院無從衡酌其更生方案是否公允、適當。從
    而，本件尚不符合消債條例第64條第 1項規定，得由法院逕
    以裁定認可更生方案之情形，且有同條第2項第2款、第63條
    第1項第9款隱匿財產不得為更生方案認可之情形。依同條例
    第61條規定，法院應以裁定開始清算程序。
中    華    民    國   100    年    2     月    10    日
                    臺灣宜蘭地方法院民事庭
                          法  官  郭淑珍
上為正本係照原本作成。
本裁定不得抗告。
中    華    民    國     100    年    2   月    10    日
                          書記官  廖穎穗
本裁定已於民國100年2月11日下午4時公告。